臺灣高雄地方法院刑事判決　　　　　　　 96年度訴字第443號
公　訴　人　臺灣高雄地方法院檢察署檢察官
被　　　告　乙○○
　　　　　　　　　　（在臺灣高雄戒治所）
指定辯護人　吳忠諺律師
上列被告因強盜等案件，經檢察官提起公訴（95年度偵字第2783
9 號），本院判決如下：
    主  文
乙○○竊盜，累犯，處有期徒刑肆月，減為有期徒刑貳月；又意
圖為自己不法之所有，攜帶兇器，以強暴至使不能抗拒，而取他
人之物，累犯，處有期徒刑玖年；又竊盜，累犯，處有期徒刑伍
月，減為有期徒刑貳月又拾伍日。應執行有期徒刑玖年壹月。
    事  實
一、乙○○前於民國94年間因詐欺案件，經本法院以94年度簡字
    第3363號判處有期徒刑5 月確定，於94年9 月27日易科罰金
    執行完畢。詎仍不知悔改，基於為自己不法所有之意圖，分
    別為下列行為：
  (一)於95年10月11日8 時許，在高雄縣鳥松鄉○○村○○路168
    之1 號前，見丙○○所有停放在上址前之車牌號碼J2L- 878
    號機車上之鑰匙疏未帶走，遂以該鑰匙發動機車而竊取之。
  (二)隨即於同日10時20分許，騎乘上開竊得之機車，前往其前曾
    任職之高雄市○○區○○路421 號「百凌鷹架有限公司」（
    下稱百凌公司）處，身著冬季長袖外套遮掩體型，頭戴全罩
    式安全帽，以口罩遮住口、鼻，並持其所有客觀上足以對人
    之生命、身體產生威脅，具有危險性，可供兇器使用類似鐮
    刀之刀械1 支，進入上開公司，向該公司之會計戊○○佯稱
    欲應徵，戊○○要求其卸下安全帽時，乙○○旋即以該類似
    鐮刀之刀械抵住戊○○之頸部，並摀住戊○○之嘴巴，喝令
    戊○○交付錢財；戊○○趁起身之際順勢將乙○○架在頸部
    之刀子推開，乙○○即又靠近戊○○，將刀子緊架戊○○之
    頸部，並用力摀住戊○○之嘴巴，以此強暴之方式至使戊○○不能抗拒，遂將公司之零用金新臺幣（下同）1 、2 千元
    交付乙○○，乙○○見抽屜內尚有女用零錢包，命戊○○將
    全部抽屜打開，適其中一個抽屜內放置內有金錢之薪水袋及
    中秋節發放員工所剩餘、內有金錢之紅包袋，戊○○見狀即
    將該抽屜關上，以該抽屜內無錢相應，乙○○則強行開啟，
    因用力過猛，致整個抽屜掉落地上，抽屜內之物品亦散落一
    地，乙○○隨即將薪水袋（共約將近40,000元）、紅包袋（
    內有約4 、5 千元）、女用零錢包，連同前開公司之零用金
    等財物總計約5 萬多元全數強行取走後逃逸，經戊○○追出
    後記下車牌號碼報警。戊○○之頸部因受乙○○持刀抵住，
    另右手大拇指下方亦因戊○○將乙○○所持刀子推開時，遭
    乙○○割傷，均因而受有傷害（未據告訴）。
  (三)復於95年10月23日晚上某時許，見丁○○所有，於95年10月
    22 日21 時許遭他人在高雄市新興區○○○路132 號前竊取
    之車牌號碼5027-MF 號自小客車停放在高雄縣鳳山市省鳳商
    旁，擋風玻璃、保險桿、右前燈座已遭人破壞，車內音響亦
    遭拔取，鑰匙仍留在車內，因認有機可趁，遂下手竊取之。
  (四)嗣經警調閱相關監視器循線查獲，於95年10月24日凌晨3 時
    許在高雄縣鳳山市○○街150 巷1 號前，將乙○○拘提到案
    。
二、案經高雄市政府警察局左營分局報請臺灣高雄地方法院檢察
    署檢察官偵查起訴。
    理  由
壹、程序方面
一、證人丙○○於警詢中之陳述有證據能力：
    證人丙○○中之陳述，其性質雖屬傳聞證據，且查無符合同
    法第159 條之1 至之4 之情形，然其所為之上開警詢筆錄內
    容，業經本院審理時予以提示並告以要旨，且各經檢察官及
    被告、辯護人表示意見，當事人均表示沒有意見，且未於言
    詞辯論終結前對上開證據表示異議，依上開規定，已擬制同
    意其有證據能力，本院審酌上開筆錄作成時之情況，認為以
    之作為本案之證據亦屬適當，自具有證據能力。
二、證人丙○○、戊○○於偵查中證述有證據能力：
    證人丙○○、戊○○對於其於檢察官偵查中以證人身份向檢
    察官具結後所為之證述，均未曾提及檢察官在偵查時有不法
    取供之情形，亦無顯不可信之情況，依刑事訴訟法第159 條
    之1 第2 項，渠等於偵查中之證言自具有證據能力。
三、證人戊○○於警詢中之陳述無證據能力：
    證人戊○○於警詢中之陳述，因屬審判外之陳述，為傳聞證
    據，惟其陳述整體而言，核與其於本院審判中之陳述相符，
    是其於警詢中之陳述並不符合刑事訴訟法第159 條之2 有關
    傳聞例外之規定，不得作為認定本案犯罪事實有無之證據，
    並無證據能力，此時，當以證人戊○○於審判中之證述作為
    證據。
四、證人丁○○於警詢中之陳述無證據能力：
    證人丁○○於警詢中之陳述，屬審判外之陳述，辯護人於準
    備程序中曾對證人丁○○於警詢中之陳述表示不爭執證據能
    力，至審理程序調查證人丁○○之警詢筆錄時方表示爭執該
    證據能力，致本院無從給予檢察官於準備程序中表示傳喚證
    人丁○○之機會，是證人丁○○於警詢中之陳述，依刑事訴
    訟法第159 條第1 項，不得作為認定本案犯罪事實有無之證
    據，並無證據能力。
貳、實體方面
一、訊據被告對於95年10月11日竊取車牌號碼J2L-878 號機車之
    竊盜犯行，復於同日至百凌公司向戊○○強取財物，及未經
    所有權人同意使用車牌號碼5027-MF 號自小客車之事實坦承
    不諱，惟矢口否認有何強盜及竊取車牌號碼5027-MF 號自小
    客車之犯行，辯稱：我沒有攜帶鐮刀強盜戊○○，我是持保
    麗龍碗製作的假鐮刀，戊○○既於法院審理中證稱案發當時
    不會害怕，自無陷於不能抗拒之程度，另我看見車牌號碼
    5027-MF 號自小客車已經遭人破壞及竊取車內物品，我以為
    這輛車是所有權人不要的云云。
二、按強盜罪係以強暴、脅迫或他法，使人不能抗拒而取其財物
    或使其交付為構成要件，恐嚇取財罪係以威嚇手段，使人畏
    懼而交付所有物，其交付與否，被害人尚有意思之自由者，
    為構成要件，故以脅迫行為使人交付所有物，有時雖近似恐
    嚇取財，若被害人已喪失意思自由時，即已達於強盜之程度
    ，最高法院21年上字第1115號著有判例。又按強盜罪之強暴
    、脅迫，以所施用威嚇之程度，客觀上足以壓抑被害人之意
    思，至使不能抗拒為已足。至施用之威嚇手段，客觀上是否
    足以壓抑被害人之意思自由，應依一般人在同一情況下，其
    意思自由是否因此受壓制為斷，不以被害人之主觀意思為準
    （最高法院87年度台上字第3705號判決意旨參照）。是強盜
    與恐嚇取財之區別在於被害人是否已達「至使不能抗拒」之
    程度，而此應以被告行為時之強弱程度，綜合當時之具體事
    實，依客觀常態情狀決定，亦即視該手段施用於相類似情狀
    下，是否足使一般人處於不能抗拒之壓制程度而定。
三、經查：
  (一)犯罪事實(一)部分：被告乙○○於偵查及本院審理時均坦承竊
    取車牌號碼J2L-878 號機車之犯罪事實不諱，且經證人即被
    害人丙○○於警詢及偵查中證述明確（95年度偵字第27839
    號卷第35頁至第38頁、第168 頁），復有上開機車之車籍作
    業系統查詢認可資料（上開偵查卷第85頁）、車輛車牌失竊
    作業查獲車輛認可資料（上開偵查卷第88頁）、扣押筆錄、
    扣押物品目錄表（上開偵查卷第54頁至第57頁）及經丙○○
    領回失竊贓車之贓物認領保管單（上開偵查卷第81頁）各1
    份在卷可稽，是被告之自白與事實相符，應堪採為認定被告
    有罪之證據。
  (二)犯罪事實(二)部分：
  1.被告頭戴全罩式安全帽、口罩、身穿長袖外套進入百凌公司
    後，持類似鐮刀1 支押住戊○○之脖子，並用手摀住戊○○
    之嘴，叫戊○○將錢交出來，戊○○站起時順勢將被告之刀
    子推開，被告復以刀更用力抵住戊○○之脖子，並以手將戊○○之嘴摀住，戊○○將1 、2 千元交付被告後，被告仍嫌
    不足，將抽屜打開取走女用零錢包、薪水袋及紅包袋計約5
    萬多元後，騎乘車牌號碼J2L-878 號機車逃逸，戊○○之脖
    子及右手大拇指均留下刀痕及流血之事實，業經證人戊○○
    於偵查及本院審理時證述明確（上開偵查卷第169 頁至第
    171 頁、本院卷第106 頁至第108 頁），並有警方逮捕被告
    後查扣之紅包袋3 只（上開偵查卷第82頁）、現金100 元，
    及經由戊○○領回100 元之贓物認領保管單1 份（上開偵查
    卷第80頁）在卷可憑。
  2.本案被害人戊○○為一名女子，而被告係年輕力壯之男子，
    被告趁百凌公司內僅有戊○○在辦公室內辦公之際，以類似
    鐮刀之刀具架住戊○○之脖子，以手摀住戊○○之嘴，向手
    無防身之物之戊○○強索財物等情觀之，案發時證人戊○○
    與被告之間之實力狀態顯然懸殊至極，且證人戊○○明知抽
    屜內擺有約5 萬多元之零錢包、薪水袋及紅包袋，金額非微
    ，若非因畏懼被告以類似鐮刀之物直接壓制戊○○之頸部並
    以手摀住戊○○之嘴，造成戊○○之生命、身體安全危險，
    戊○○豈有可能同意任由被告取走上開金錢。況被告以手摀
    住被害人嘴巴，刀子抵住被害人頸部，以此強暴方式令被害
    人交出財物，一般人如面對此景，大抵咸認為若不符從被告
    之命令，勢將激怒被告而導致其以刀傷人之可能，堪認已實
    施強暴行為，雖被害人有本能之反抗、掙扎反應，惟被害人
    於反抗過程中已遭刀割致傷，益見被告所施用之強暴手段，
    客觀上已足使一般人處於精神上、心理上不可抗拒之狀態，
    僅得任憑被告指示交付財物及任由被告取走抽屜內財物，應
    可認定，殊難僅因被害人戊○○曾將被告之刀子推開，及事
    後追出去攔阻並辨認被告騎乘機車車號，即認被害人非屬不
    能抗拒。是被害人戊○○係在不能抗拒之情狀下任由被告強
    取現金約5 萬多元之事實，堪以認定。至於戊○○於本院審
    理中雖證稱：我那天不知道為什麼都不會害怕等語（見本院
    卷第108 頁），然依現場狀況觀之，戊○○顯然顧忌被告手
    中之刀子，其若無畏被告持刀強盜之行為，豈會任由被告恣
    意搜括財物，是戊○○精神上受強制致不能抗拒之狀態至明
    。從而，戊○○上開所證，不足為被告有利之認定。辯護人
    為被告辯稱其行為僅屬恐嚇取財未遂等語，尚不足採。
  3.被告於本院準備程序及審理時均否認持類似鐮刀之刀子架在
    戊○○頸部，並辯稱其僅持有以塑膠保麗龍碗裁製之假刀云
    云，惟被告當時右手持1 支類似鐮刀之刀子抵在戊○○之脖
    子，致戊○○之脖子遭被告所持之刀子割傷流血，並在抵抗
    被告的刀子時遭劃傷右手大拇指下方，有刀痕及流血等情，
    經戊○○於偵查及本院審理時證述明確（上開偵查卷第169
    頁、本院卷第107 頁），且被告將該刀子抵在戊○○脖子上
    時，覺得有硬物一節，亦經戊○○於本院審理時證述屬實（
    本院卷第109 頁），而保麗龍碗之材質輕、軟，被告所持之
    類似鐮刀之刀子如為保麗龍碗裁製而成，必無法施力致使戊○○感覺脖子遭硬物抵住或割傷皮膚，且被告迭於警詢及偵
    查中均坦承持自高雄市○○區○○街某公園內拾得之鐮刀強
    盜一情不諱（上開偵查卷第14頁、第121 頁），核與證人戊○○之證述相符，衡情持刀強盜之情節重大，被告自不可能
    迭次刻意為對自己不利之陳述，足見被告所持之刀子並非如
    保力龍碗裁製而成，而係客觀上足以對人之生命、身體及安
    全構成威脅，類似鐮刀之兇器，至為灼然。被告否認其有持
    刀施強暴於被害人云云，不足採信。
  4.綜上所述，被告所辯無非臨訟卸責之詞，不足採信，本件加
    重強盜犯行事證明確，應予依法論科。
  (三)犯罪事實(三)部分：
  1.被告於95年10月23日晚上某時許在高雄縣鳳山市省鳳商旁見
    丁○○所有之車牌號碼5027-MF 號自小客車擋風玻璃、保險
    桿、右前燈座已遭人破壞，車內音響亦遭拔取，鑰匙仍留在
    車內，遂下手竊取之事實，業經被告供承不諱。且被告為警
    查獲時，自被告皮夾內查獲上開自小客車之行照及保險卡各
    1 張，亦經被告於警詢中供述明確（上開偵查卷第17頁），
    復有上開自小客車行照（上開偵查卷第87頁）、車輛車牌失
    竊作業─查獲車輛認可資料（上開偵查卷第89頁）、扣押筆
    錄、扣押物品目錄表（上開偵查卷第69頁至第72頁）、經丁○○領回失竊贓車之贓物認領保管單（上開偵查卷第79 頁
    ）各1 份在卷可稽。雖被害人丁○○向警方報案之失竊時間
    為95年10月22日21時許，地點則在高雄市○○○路132 號前
    ，有上開車輛車牌失竊作業─查獲車輛認可資料存卷可查，
    惟被告供述竊取車輛之時間、地點與被害人報案紀錄不符，
    且無證據證明在上開時、地竊取丁○○自小客貨車，並破壞
    擋風玻璃、保險桿、右前燈座及拔取車內音響之人即為被告
    ，是應認上開自小客車先經姓名年籍不詳之人於95年10月22
    日21時許在高雄市新興區○○○路132 號前竊取，並破壞該
    車擋風玻璃、保險桿、右前燈座，並拔除車內音響後，棄置
    在高雄縣鳳山市省鳳商旁，嗣遭被告於95年10月23日晚上某
    時許竊取得手。
  2.至被告竊取上開自小客車時，雖該車子外觀已經遭人破壞，
    且車內之音響亦遭人拔取，惟被告所稱竊取上開自小客車之
    高雄縣鳳山市省鳳商旁，此地點尚在鳳山市中心內，並非垃
    圾棄置場，且車子外觀縱遭人破壞、內部音響遭人拔取，仍
    屬價值高昂之物，縱欲汰舊換新亦會出售予中古車商，任意
    棄置之情況尚屬罕見，況報廢車輛應將車牌拆下繳回監理所
    ，被告竊取上開車輛時該車牌仍掛在車上，且被害人丁○○
    所有自小客車行照及保險卡原均放在車上，客觀上自不可能
    認為係他人廢棄之物，被告未經所有人之同意，即逕行下手
    竊取，足見其行竊時確有為自己不法所有之意圖甚明。辯護
    人為被告辯稱被告主觀上認為該車為他人廢棄之物云云，顯
    係事後避就卸責之詞，殊不可採。本件事證明確，被告犯行
    堪以認定。
四、查被告乙○○持有類似鐮刀之刀子，既得以劃傷被害人之脖
    子及右手拇指，足認為鐵器材質，刀刃鋒利，客觀上足以危
    害他人之生命、身體及安全，顯屬兇器無疑。是核被告先後
    2 次竊盜所為，係犯刑法第320 條第1 項普通竊盜罪，被告
    持刀強盜所為，係犯第330 條第1 項之加重強盜既遂罪（犯
    刑法第328 條第1 項之強盜罪而有同法第321 條第1 項第3
    款之情形）。被告所犯之2 竊盜罪均在96年4 月24日以前，
    應依中華民國96年罪犯減刑條例第2 條第1 項第3 款減其刑
    期二分之一。被告所犯上述3 罪，犯意各別，行為互殊，應
    予分論併罰。被告曾於94年間因詐欺案件，經本法院以94年
    度簡字第3363號判處有期徒刑5 月確定，於94年9 月27日易
    科罰金執行完畢，有臺灣高等法院被告前案紀錄表1 份存卷
    可參，其於受有期徒刑執行完畢後5 年內，故意再犯本件有
    期徒刑以上之罪，為累犯，應依刑法第47條第1 項之規定加
    重其刑。爰審酌被告貪圖小利，不思以正當途徑獲取財物，
    率爾竊取他人財物，欠缺尊重他人財產法益之觀念，復持刀
    強盜，嚴重危害社會治安及被害人之人身、財產安全，惡性
    非輕，且犯後猶飾詞狡辯強盜犯行，不知悔改，及歷次竊盜
    、強盜所得財物非鉅，等一切情狀，分別量處如主文所示之
    刑，並定其應執行刑，以資懲儆。被告強盜所得之紅包袋3
    只，為百凌公司發放員工中秋節紅包所用，應屬百凌公司所
    有，爰不予宣告沒收。被告用以犯加重強盜罪所用之類似鐮
    刀之刀子1 支、口罩1 個、外套1 件、安全帽1 頂，業經被
    告於犯案後丟棄，此據被告於警詢中供明在卷（上開偵查卷
    第16頁），且無證據證明尚屬存在，亦不予宣告沒收。其餘
    扣案之背包1 個、白色布鞋1 雙、行動電話1 具、鐮刀、尖
    刀、生魚片刀、鋸尺狀刀各1 支，與本案被告犯行無關，均
    不予宣告沒收，附此敘明。
據上論結，應依刑事訴訟法第299 條第1 項前段，刑法第320 條
第1 項、第330 條第1 項、第47條第1 項、第51條第5 款，中華
民國96年罪犯減刑條例第2 條第1 項第3 款、第7 條、第9 條、
第11條，刑法施行法第1 條之1 ，判決如主文。
本案經檢察官甲○○到庭執行職務。
中　　華　　民　　國　　96　　年　　7 　　月　　17　　日
                  鳳山刑事第一庭審判長法　官  黃三友
                                      法  官  林永村
                                      法  官  林芳華
以上正本證明與原本無異。
如不服本判決，應於判決送達後10日內，向本院提出上訴狀。
中　　華　　民　　國　　96　　年　　7 　　月　　17　　日
                                      書記官  黃靖媛
附錄本案論罪科刑法條
刑法第320條第1項
意圖為自己或第三人不法之所有，而竊取他人之動產者，為竊盜
罪，處 5 年以下有期徒刑、拘役或 5 百元以下罰金。
刑法第330條第1項
犯強盜罪而有第 321 條第 1 項各款情形之一者，處 7 年以上有
期徒刑。
